最　高　行　政　法　院　裁　定　　　　　　　　　九十三年度裁字第一五三四號
　　抗　告　人　甲○○
右抗告人因與相對人臺中縣大雅鄉公所暨臺中縣稅捐稽徵處間工程受益費等事件，對
於中華民國九十二年七月二十五日臺中高等行政法院九十二年度訴字第四三四號裁定
提起抗告，本院裁定如左︰
　　主  文
抗告駁回。
抗告訴訟費用由抗告人負擔。
　　理  由
一、本件抗告人在原審起訴意旨略以：抗告人所有坐落臺中縣大雅鄉○○段第六八三
    、六八四、六八五地號土地，因相對人辦理轄區都市○○○號道路（永興路）建
    造工程，其中「永和路至中清路段工程」係臺中縣政府與相對人大雅鄉公所私自
    變造六十二年都市計畫原圖，應依六十二年計畫為準正，並對抗告人賠償損失。
    而相對人臺中縣稅捐稽徵處依上開道路工程向抗告人徵收工程受益費於法不合，
    為訴請原審法院為(一)相對人（被告）大雅鄉公所應按照六十二年都市計畫大雅鄉
    ○○路○路形予以更正永興路。（二）相對人（被告）大雅鄉公所及台中縣稅捐
    稽徵處應各賠償原告新台幣一億二千五百萬元。（三）請求撤銷相對人（被告）
    台中縣稅捐稽徵處對抗告人（原告）所有坐落大雅鄉○○段六八三、六八四、六
    八五地號土地工程受益費發單處分之判決。
二、原審以：（一）關於請求判命相對人大雅鄉公所應按照六十二年都市計畫大雅鄉
    ○○路○路形予以更正永興路部分：抗告人主張大雅鄉○○路○號道路「永和路
    至中清路段工程」係台中縣政府與相對人大雅鄉公所私自變造六十二年都市計畫
    原圖，尚待官方依六十二年計畫為準更正云云，於八十七年九月十四日以『異議
    催告書』向相對人大雅鄉公所提出請求。惟查，抗告人請求相對人更正之法律上
    權源為何，已有疑義，縱經相對人回函說明該號道路工程施作過程，亦僅係單純
    事實之敘述，不生任何法律效果，難謂屬行政處分性質，抗告人自不得對此部份
    提起行政訴訟。縱認相對人該號函復亦為行政處分，惟抗告人均未踐行訴願先行
    程序，為抗告人所自承，逕行提起本件之訴，其起訴亦難認為合法。（二）關於
    請求撤銷相對人臺中縣稅捐稽徵處工程受益費處分書部分：查本件相對人臺中縣
    稅捐稽徵處依大雅鄉公所八十四年八月十五日八四雅鄉建字第一六四四九號函送
    之都市○○○號道路（永興路）公告徵收工程受益費底冊所載，抗告人所有坐落
    大雅鄉○○段六八三、六八四、六八五地號土地為受益標的，應徵收工程受益費
    ，遂擬定徵收期，以八十八年三月二十四日八八中縣稅財字第八八○○九○三○
    號公告分期開徵系爭道路工程受益費，並將工程受益費繳款書送達抗告人，乃抗
    告人分別於八十八年八月三日、八月十七日、十二月二十日及八十九年六月十九
    日、七月十五日、七月二十八日、八月七日提出異議書並檢還工程受益費繳款書
    ，經相對人依抗告人之異議書向相對人大雅鄉公所查詢抗告人開徵資料是否有誤
    ，經答覆表示抗告人開徵資料無誤後，相對人遂依法以八十九年九月二十八日中
    縣稅財字第八九一五一○一四號函將上開工程受益費繳款書寄存於大雅鄉公所，
    並製作送達通知書黏貼於抗告人住所門首，以為送達，上開事實並有送達證書、
    相關機關間函文、臺中縣稅捐稽徵處八十九、九十年工程受益費繳款書留置送達
    明細及照片等證據附於原處分卷內可稽，可堪認定為真實。抗告人對於上開合法
    送達之處分，均未踐行訴願先行程序，亦為抗告人所自承，逕行提起本件訴訟，
    請求撤銷，於法不合。（三）關於請求損害賠償部分：按「提起行政訴訟，得於
    同一程序中，合併請求損害賠償或其他財產上給付。」，為行政訴訟法第七條所
    明定。而此所謂得合併請求損害賠償，自屬指抗告人已合法提起行政訴訟為前提
    ，如抗告人所提起之行政訴訟如有不合法定程序之情形，自不得單獨請求損害賠
    償，此為當然解釋。本件抗告人請求相對人等各應賠償抗告人新台幣一億二千五
    百萬元，其依據為相對人兩機關濫權擅行未依原公告之都市計畫施工致侵害抗告
    人之權益，及相對人臺中縣稅捐稽徵處之處長及相對人大雅鄉之鄉長對其部屬疏
    漏監督對抗告人造成侵權等損失云云。惟據前述抗告人上開所請求之課予義務訴
    訟及撤銷訴訟因不合法而應予駁回，此部分損害賠償之請求，依前開說明自不符
    合行政訴訟法第七條之規定。再者，依行政訴訟法第七條規定合併請求國家賠償
    時，縱認合併提起損害賠償之要件不具備時，可認為係提起一般公法上給付之訴
    ，但因依國家賠償法規定提起之損害賠償訴訟，於行政訴訟中仍應踐行國家賠償
    法第十條之協議程序，以符合國家賠償法第十條及第十一條規定之特別程序。是
    本件抗告人請求損害賠償部分，縱認抗告人此部分訴訟符合公法上給付之訴之特
    別訴訟要件，然因抗告人未依國家賠償法之相關規定踐行協議程序，而逕行提起
    此部分給付訴訟，亦應認抗告人此部分訴訟尚非合法，因而為抗告人敗訴之裁定
    。
三、按「原告之訴，有左列各款情形之一者，行政法院應以裁定駁回之。但其情形可
    以補正者，審判長應定期間先命補正：．．．十、起訴不合程式或不備其他要件
    者。」行政訴訟法第一百零七條第一項第十款定有明文。又「人民因中央或地方
    機關之違法行政處分，認為損害其權利或法律上利益，經依訴願法提起訴願而不
    服其決定，或提起訴願逾三個月不為決定，或延長訴願決定期間逾二個月不為決
    定者，得向高等行政法院提起撤銷訴訟。」、「人民因中央或地方機關對其依法
    申請之案件，予以駁回，認為其權利或法律上利益受違法損害者，經依訴願程序
    後，得向高等行政法院提起請求該機關應為行政處分或應為特定內容之行政處分
    之訴訟。」復為同法第四條第一項、第五條第二項所規定。故提起撤銷訴訟及課
    予義務訴訟，須以經過訴願為其前提，其未經過訴願程序，遽行提起行政訴訟，
    自非法之所許。又所謂行政處分，乃行政主體基於職權，就具體事件所為發生公
    法上法律效果之單方行政行為，至行政機關所為單純事實之敘述或理由之說明，
    既不因該項敘述或說明而生任何法律上之效果，自非行政處分，人民即不得對之
    提起訴願，本院著有四十四年判字第十八號及六十二年裁字第四十一號判例可循
    。本院核原裁定依上開規定及說明，尚無違背法令。抗告意旨仍執實體上之理由
    ，指摘原裁定不當，聲明不服。惟查抗告人在原審之訴既已因不合法而應予駁回
    ，其實體上之理由自無庸贅予審酌，從而本件抗告意旨難謂為有理由，應予駁回
    。
四、依行政訴訟法第一百零四條、民事訴訟法第九十五條、第七十八條，裁定如主文
    。
中　　華　　民　　國　　九十三　　　年　　　十二　　　月　　　二　　　　日
                    最 高 行 政 法 院  第 四 庭
                                審 判 長 法  官　　　徐　樹　海
                                         法  官　　　高　啟　燦
                                         法  官　　　吳　錦　龍
                                         法  官　　　黃　合　文
                                         法  官　　　林  茂  權
右  正  本  證  明  與  原  本  無  異
　　　　　　　　　　　　　　　　　　　　 法院書記官　張  雅  琴
中　　華　　民　　國　　九十三　　　年　　　十二　　　月　　　二　　　　日
